臺灣臺北地方法院刑事判決　　　　　　　96年度訴字第1327號
公　訴　人　臺灣臺北地方法院檢察署檢察官
被　　　告　乙○○
　　　　　　　　　　（另案於臺灣臺北監獄執行中）
上列被告因偽造文書等案件，經檢察官聲請以簡易判決處刑（96
年度偵字第9555號），本院認為不宜以簡易判決處刑（96年度簡
字第2366號），改依通常程序審理，本院於準備程序進行中，被
告就被訴事實為有罪之陳述，經告知被告簡式審判程序之旨，並
聽取當事人之意見後，裁定進行簡式審判程序，判決如下：
    主  文
乙○○連續行使偽造私文書，足以生損害於他人，處有期徒刑陸
月，如易科罰金，以銀元佰元即新台幣玖佰元折算壹日，減為
有期徒刑月，如易科罰金，以銀元佰元即新台幣玖佰元折算
壹日，附表「偽造署押欄位及數量」欄所示偽造之署押均沒收；
又意圖為自己不法之利益，以無線方式盜用他人電信設備通信，
處有期徒刑肆月，如易科罰金，以銀元佰元即新台幣玖佰元折
算壹日，減為有期徒刑貳月，如易科罰金，以銀元佰元即新台
幣玖佰元折算壹日。應執行有期徒刑肆月，如易科罰金，以銀元
佰元即新台幣玖佰元折算壹日，附表「偽造署押欄位及數量」
欄所示偽造之署押均沒收。
    事  實
一、乙○○以代辦銀行放貸為業，常委託友人甲○○（被訴偽證
    罪部分另案審結）並雇用丁○○（被訴頂替罪部分，另以簡
    易判決處刑）處理業務，於民國94年5、6月間，經過甲○○
    介紹取得客戶汪慧珠配偶丙○○之國民身分證、中國信託商
    業銀行卡號4563*********928（詳卷，下稱中國信託）信用
    卡、及汪慧珠名下093*****55號（詳卷）行動電話SIM卡各1
    張，用以代辦銀行貸款徵信使用。詎乙○○於取得上開資料
    後，因故無法辦理丙○○貸款手續，明知未取得丙○○之同
    意或授權，竟基於意圖為自己不法之所有及偽造文書、行使
    偽造私文書之概括犯意，於94年7月間，連續5次持上開信用
    卡，前往如附表所示信用卡特約商店消費，並於簽帳單上偽
    造持卡人「丙○○」署押（偽造署押之欄位及數量詳如附表
    ）後，持交各該特約商店店員而行使，致使中國信託及各特
    約商店因而陷於錯誤，誤為係丙○○本人持信用卡消費並提
    供商品及服務，足生損害於丙○○及中國信託對於信用卡管
    理之正確性，共計詐得新臺幣（下同）3,469元之財物及財
    產上之不法利益。復另意圖為自己不法之利益，基於接續犯
    意，自94年7月1日起至同年月31日止，逾越汪慧珠僅授權供
    貸款徵信使用範圍，連續多次使用前揭汪慧珠所交付之SIM
    卡插入所持手機（未扣案）內撥打電話，致使和信電訊股份
    有限公司（下稱和信公司）陷於錯誤，誤認乙○○係上開
    SIM卡之合法使用人而予以撥接，因而獲得7,644元之免費使
    用行動電話通信之財產上不法利益。嗣於94年8月乙○○將
    上開證件、信用卡及SIM卡交還汪慧珠後，經汪慧珠陸續接
    獲和信公司、中國信託繳費通知，發覺異常始查悉上情。
二、案經汪慧珠訴由臺北市政府警察局萬華分局報請臺灣臺北地
    方法院檢察署檢察官偵查起訴後，嗣經本院95年度訴字第
    1157號案件審理時發現丁○○頂替案件，經檢察官自動檢舉
    簽分偵查後，聲請簡易判決處刑，本院認為不宜以簡易判決
    處刑，改依通常程序審理，經本院合議庭裁定由受命法官獨
    任進行簡式審判程序。
    理  由
一、本件被告乙○○所犯非死刑、無期徒刑或最輕本刑有期徒刑
    3 年以上之罪，亦非高等法院管轄第一審案件，且被告於本
    院準備程序中，就被訴事實為有罪之陳述，經告知被告簡式
    審判程序之旨，並聽取檢察官、被告之意見後，本院裁定進
    行簡式審判程序，是本件之證據調查，依刑事訴訟法第273
    條之2規定，不受同法第159條第1項、第161條之2、第161條
    之3、第163條之1及第164條至第170條規定之限制，合先敘
    明。
二、上揭事實業據被告乙○○於本院審理時坦承不諱，核與證人
    即告訴人汪慧珠於警詢時指述及本院審理時證述其被害情節
    大致相符（見95年度偵字第8191號卷第8至10頁、第11至12
    頁、95年度蒞字第15301號卷第68至73頁），此外，並有中
    國信託商業銀行丙○○信用卡消費明細1份及簽帳單各5紙（
    見同上偵卷第18至22頁、第24至26頁）、和信電信股份有限
    公司94年8月20日汪慧珠名下093*****55號（詳卷）電信費
    帳單1紙、金帥大飯店查訪紀錄表及帳單明細表1份（見95
    年度蒞字第15301號卷第130至137頁）在卷可稽，該補強證
    據已足資擔保被告所為之上開任意性自白之真實性，是本案
    事證已明確，被告犯行洵堪認定，應予依法論科。
三、新舊法之比較與法律之適用：
    按被告行為後，94年2月2日修正公布之刑法，已於95年7 月
    1日施行，修正後刑法第2條第1項「行為後法律有變更者，
    適用行為時之法律。但行為後之法律有利於行為人者，適用
    最有利於行為人之法律」之規定，係規範行為後法律變更所
    生新舊法律比較適用之準據法，於修正後刑法施行後，自應
    適用上開規定，為「從舊從輕」之比較；又比較新舊法時，
    應就罪刑有關之共犯、未遂犯、想像競合犯、牽連犯、連續
    犯、結合犯，以及累犯加重、自首減輕暨其他法定加減原因
    （如身分加減）與加減例等一切情形，綜其全部罪刑之結果
    而為比較後，再適用有利於行為人之法律處斷，而不得一部
    割裂分別適用不同之新舊法（最高法院24年度上字第4634號
    、29年度上字第964號判例意旨、最高法院95年度第8次刑事
    庭會議決議參照）。另按行為後刑法條文經修正，惟無有利
    、不利情形，應適用裁判時法，亦即如新舊法處罰之輕重相
    同，即無比較適用之問題，非刑法第二條所指之法律有變更
    ，即無該條之適用，應依一般法律適用原則，適用裁判時法
    （最高法院95年度第21次刑事庭會議決議要旨參照）。查：
  (一)有關刑法第339條第1項、第2項之罰金刑部分，修正後之刑
    法第33條第5款既已將罰金刑之最低額由銀元1元即新臺幣3
    元，提高為新臺幣1000元，比較新舊法結果，以被告行為時
    即修正前之刑法第33條第5款規定較有利於被告，應依刑法
    第2條第1項前段，適用修正前之刑法第33條第5款規定論科
    。
  (二)刑法第339條詐欺罪，法定刑為5年以下有期徒刑、拘役或科
    或併科1000元以下罰金。而比較修正後刑法施行法第1條之
    1第2項與罰金罰鍰提高標準條例第1條，因對於上開詐欺罪
    之最高額度規定均屬相同，並非刑罰法令之變更，無刑法第
    2條第1項比較新舊法之適用，應適用裁判時之刑法施行法第
    1條之1（最高法院95年度第21次刑事庭會議決議參照）。
  (三)被告行為後，前於94年2月2日修正刪除之刑法第56條連續犯
    規定，業於95年7月1日施行。查刑法第56條連續犯規定之刪
    除，雖非犯罪構成要件之變更，但顯已影響行為人刑罰之法
    律效果，仍屬法律有變更，依95年7月1日施行之刑法第2條
    第1項規定比較新、舊法結果，仍應適用較有利於被告之行
    為時法律即修正前舊法論以連續犯（最高法院95年第8次刑
    事庭會議決議參照）。
  (四)又被告行為後，刑法第55條後段有關「犯一罪而其方法或結
    果之行為犯他罪名」之規定，於94年2月2日修正公布刪除，
    並自95年7月1日起施行，亦即修正後之刑法，已無牽連犯得
    論以裁判上一罪之情形，被告所犯之數罪，應按其具體情形
    論罪。查被告所犯上開行使偽造私文書罪、詐欺取財等罪（
    詳如後述），其行為、時間均各別獨立，但有方法、目的之
    牽連關係，若適用修正前之規定，顯較有利於被告。
  (五)又被告行為時刑法第51條第5款規定：「數罪併罰，分別宣
    告其罪之刑，依下列各款定其應執行者：五宣告多數有期徒
    刑者，於各刑中之最長期以上，各刑合併之刑期以下，定其
    刑期。但不得逾二十年」。而修正後同條款則規定：「宣告
    多數有期徒刑者，於各刑中之最長期以上，各刑合併之刑期
    以下，定其刑期。但不得逾三十年」。經比較結果，修正後
    有關有期徒刑合併定其應執行刑之上限提高至30年，自以修
    正前之規定有利受刑人，爰依刑法第2條第1項前段之規定，
    適用修正前之規定定被告應執行之刑。
四、論罪科刑：
  (一)被告偽造署押之行為，係偽造私文書之部分行為；其偽造私
    文書後，均持以行使，偽造之低度行為即為行使高度行為所
    吸收，均不另論罪。按在特約商店信用卡簽帳單上偽簽他人
    署押，係表示他人有在該特約商店消費簽帳單上所示事項及
    金額之事實，而特約商店可據以向特約銀行請款，銀行再轉
    向該他人請款之意，是該偽造他人署押於信用卡簽帳單之行
    為，自足以生損害於他人，應成立偽造私文書罪（最高法院
    91年台上字第2550號判決意旨參照）。被告偽造信用卡消費
    簽帳單之私文書後，復持以行使，以冒名刷卡消費之詐術，
    陸續向如附表所示之特約商店詐得財物，及接受旅館住宿服
    務，足以生損害丙○○本人及中國信託對信用卡管理之正確
    性，核其所為，係犯刑法第216條、第210條之行使偽造私文
    書罪及刑法第339條第1項之詐欺取財罪、第339條第2項之詐
    欺得利罪。
  (二)按電信法第56條第1項之罪，以意圖為自己或第三人不法之
    利益，使用有線、無線或其他電磁方式，盜接或盜用他人電
    信設備通信者為要件。本罪之處罰詐得免繳電信通信費用之
    不法利益規定，乃刑法詐欺得利罪之特別法，依特別法優於
    普通法之原則，自毋庸再論以刑法詐欺得利罪。又本罪構成
    要件所稱以有線、無線或其他電磁方式，盜接或盜用他人電
    信設備通信者，並不限於以盜拷他人行動電話之序號、內碼
    等資料於自己之手機內，為盜用之唯一方式，其他諸如：利
    用他人住宅內之有線電話，盜打他人電話為通信行為；或在
    住宅外之電話接線箱內，盜接他人之有線電話線路，以自己
    之電話機盜打他人電話為通信行為；或意圖為自己不法之所
    有，竊取他人之行動電話手機，進而為盜打通信之行為；或
    僅以使用竊盜之意思，擅取他人之行動電話手機為盜打通信
    之行為等，不一而足，皆成立本罪（最高法院88年度第1次
    刑事庭會議決議、同院88年度台非字第43號、93年度台非字
    第217號判決意旨均可資參照）。被告乙○○逾越證人汪慧
    珠授權範圍，將所取得之SIM 卡電信設備以無線方式盜用撥
    打行動電話，藉以詐得免費通信之財產上利益，核其所為，
    係犯電信法第56條第1項之以無線方式盜用他人電信設備通
    信罪。聲請簡易判決處刑書意旨雖漏未敘明本件被告乙○○
    涉犯電信法第56條第1項法條，然此部分犯罪事實既經聲請
    人載明於簡易判決處刑書內，並經蒞庭檢察官當庭補正被告
    所犯法條，並經本院依刑事訴訟法第95條踐行告知程序，本
    院自得就此部分併予審究，附此說明。
  (三)被告先後多次行使偽造私文書、詐欺取財及詐欺得利等犯行
    ，均時間緊接，方法相同，各觸犯構成要件相同之罪名，顯
    均係基於概括犯意反覆為之，應依修正前刑法第56條連續犯
    之規定，各論以情節較重之一罪，並各加重其刑。又被告所
    犯行使偽造私文書、詐欺取財及詐欺得利罪各罪間，均有方
    法、結果之牽連關係，應依修正前刑法第55條牽連犯之規定
    ，從一重以連續行使偽造私文書罪處斷。另被告盜打通信之
    行為，係自94年7月1日起至同年月31日止，此有上開電話通
    話電信費帳單可稽，被告盜打通信之時間，雖近一個月，然
    盜打行為本即具有密接之關係，目的及被害法益同一，應論
    以一個接續犯之包括的一罪。又被告所犯連續行使偽造私文
    書罪及電信法第56條第1項之以無線方式盜用他人電信設備
    通信罪間，犯意個別，罪名不同，所侵害法益亦非一致，應
    分論併罰。
  (四)爰審酌被告不思循正當途徑獲取財物，竟於取得他人證件、
    信用卡、SIM卡辦理貸款未果後，未及時將上開物品返還，
    而犯上開各罪，嚴重危害丙○○本人，以及發卡銀行對信用
    卡、電信業者對電信服務管理之正確性，復亦肇生他人財產
    損害，惟念其犯罪後尚知坦認犯行，其因一時貪念，起意犯
    罪之動機、目的、手段，所取得財物合計僅11,113元等一切
    情狀，量處如主文所示之刑。又被告行為時之修正前刑法第
    41條第1項前段規定：「犯最重本刑為5年以下有期徒刑以下
    之刑之罪，而受6個月以下有期徒刑或拘役之宣告，因身體
    、教育、職業、家庭之關係或其他正當事由，執行顯有困難
    者，得以1元以上3元以下折算1日，易科罰金。」，其易科
    罰金折算標準，依95年7月1日修正條文施行前罰金罰鍰提高
    標準條例第2條前段之規定（該條業經總統於95年5月17日公
    布刪除，並自95年7月1日失效），就其原定數額提高為100
    倍折算1日，則被告行為時之易科罰金折算標準，應以銀元
    100元至300元折算1日，經折算為新臺幣後，係以新臺幣300
    元至900元折算為1日；惟95年7月1日修正公布後之刑法第41
    條第1項前段則規定：「犯最重本刑為5年以下有期徒刑以下
    之刑之罪，而受6個月以下有期徒刑或拘役之宣告者，得以
    新臺幣1,000元、2,000 元或3,000元折算1日，易科罰金。
    」，比較修正前後之易科罰金折算標準，顯以修正前刑法第
    41條第1項前段之規定，較有利於被告，則應依刑法第2條第
    1項前段，適用被告行為時即修正前刑法第41條第1項前段之
    規定，並同時引用被告行為時即修正前罰金罰鍰提高標準條
    例第2條之規定，諭知易科罰金之折算標準。又被告犯罪時
    間係在96年4月24日之前，所犯非中華民國九十六年罪犯減
    刑條例第3條所列之罪，符合減刑條件，依中華民國九十六
    年罪犯減刑條例第2條第1項第3款減其宣告刑2分之1，故減
    為有期徒刑3月、2月，並定其應執行刑及諭知易科罰金之折
    算標準。
五、附表編號1至編號5「偽造署押欄位及數量」所示之「丙○○
    」之署押，均係偽造，又無證據證明業已滅失，不問屬於犯
    人與否，均依刑法第219條規定，宣告沒收。另商店存根聯
    部分，已因行使而非屬其所有，而毋庸諭知沒收，又信用卡
    簽帳單持卡人存根聯及被告撥打電話所用手機部分，並未扣
    案，且本件被告行為時距本案審結時已2年有餘，亦無證據
    證明仍為被告持有或未滅失，自無從予宣告沒收，附此敘明
    。
據上論斷，應依刑事訴訟法第452條、第273條之1第1項、第299
條第1項前段，電信法第56條第1項，刑法第2條第1項前段、第11
條前段、第216條、第210條、第339條第1項、第2項、第219條、
修正前刑法第56條、第55條、第41條第1項前段、第51條第5款，
刑法施行法第1條之1，廢止前罰金罰鍰提高標準條例第2條，現
行法規所定貨幣單位折算新臺幣條例第2條，中華民國九十六年
罪犯減刑條例第2條第1項第3款、第7條、第9條、第10條第1項，
判決如主文。
本案經檢察官蕭方舟到庭執行職務。
中　　華　　民　　國　　96　　年　　10　　月　　26　　日
　　　　　　　　　刑事第十庭  法　官  呂煜仁
上正本證明與原本無異。
如不服本判決，應於判決送達後10日內向本院提出上訴狀 (應抄
附繕本)。
                              書記官  陳泰寧
中　　華　　民　　國　　96　　年　　10　　月　　29　　日
附表：
┌─┬───┬─────┬───┬─────┬────┐
│編│交　易│特約商店名│金額（│偽造署押欄│所詐得之│
│號│日　期│稱及地址  │新臺幣│位及數量  │利益或詐│
│  │      │　        │）    │          │得之財物│
│  │      │          │      │          │        │
│  │      │          │      │          │        │
├─┼───┼─────┼───┼─────┼────┤
│一│94年7 │臺北市萬華│780元 │丙○○署押│住宿（利│
│  │月23日│區○○街  │      │壹枚      │益）    │
│  │3時18 │142號7、8 │      │          │        │
│  │分許  │樓        │      │          │        │
├─┼───┼─────┼───┼─────┼────┤
│二│94年7 │嘉義縣中埔│640元 │丙○○署押│油品（財│
│  │月23日│大義路45號│      │壹枚      │物）    │
│  │18時11│          │      │          │        │
│  │分許  │          │      │          │        │
├─┼───┼─────┼───┼─────┼────┤
│三│94年7 │臺北市萬華│505元 │丙○○署押│貨品（財│
│  │月24日│區○○街  │      │壹枚      │物）    │
│  │7時43 │207號1-5  │      │          │        │
│  │分許  │樓        │      │          │        │
├─┼───┼─────┼───┼─────┼────┤
│四│94年7 │臺北市萬華│824元 │丙○○署押│貨品（財│
│  │月24日│區○○街2 │      │壹枚      │物）    │
│  │18時56│段93號B1樓│      │          │        │
│  │分許  │          │      │          │        │
├─┼───┼─────┼───┼─────┼────┤
│五│94年7 │臺北市萬華│1300元│丙○○署押│油品（財│
│  │月24日│區○○路53│      │壹枚      │物）    │
│  │15時51│號        │      │          │        │
│  │分許  │          │      │          │        │
└─┴───┴─────┴───┴─────┴────┘
附錄本案論罪科刑法條之依據：
中華民國刑法第210條
（偽造變造私文書罪）
偽造、變造私文書，足以生損害於公眾或他人者，處5 年以下有
期徒刑。
中華民國刑法第216條
（行使偽造變造或登載不實之文書罪）
行使第210 條至第215 條之文書者，依偽造、變造文書或登載不
實事項或使登載不實事項之規定處斷。
中華民國刑法第339條
（普通詐欺罪）
意圖為自己或第三人不法之所有，以詐術使人將本人或第三人之
物交付者，處5 年以下有期徒刑、拘役或科或併科1 千元以下罰
金。
以前項方法得財產上不法之利益或使第三人得之者，亦同。
前二項之未遂犯罰之。
電信法第56條第1項
意圖為自己或第三人不法之利益，以有線、無線或其他電磁方式
，盜接或盜用他人電信設備通信者，處5 年以下有期徒刑，得併
科新臺幣150萬元以下罰金。
